臺灣雲林地方法院刑事判決
110年度易字第216號
公  訴  人  臺灣雲林地方檢察署檢察官
被      告  陳建宇


                    (在法務部○○○○○○○○附設勒戒處所強制戒治中)
上列被告因妨害公務案件，經檢察官提起公訴（110年度偵字第1
955號），本院判決如下：
    主  文
陳建宇犯妨害公務執行罪，累犯，處有期徒刑肆月，如易科罰金
，以新臺幣壹仟元折算壹日。
    事  實
一、陳建宇(起訴書犯罪事實欄誤載為林建宇，經檢察官以補充
    理由書更正)於民國110年3月7日上午9時40分許，騎乘車牌
    號碼000-000號普通重型機車行經雲林縣虎尾鎮平和里文科
    路與成環街交岔路口時，因駕車不穩為警攔查，陳建宇於自
    行掏出身上物品供警方查看過程中，自口袋掉落疑似第二級
    毒品甲基安非他命1小包(此部分犯行另案偵查中)，警方遂
    要求陳建宇配合返回派出所接受調查，但陳建宇以環抱電桿
    之方式拒絕，員警因依法執行職務遭受抗拒，於是先以口頭
    告知若仍不配合將使用防護型噴霧器，陳建宇仍拒不配合，
    警方乃對陳建宇施用辣椒噴霧後，趨前進行逮捕，陳建宇見
    狀竟基於對公務員依法執行職務時施強暴之犯意，出手朝警
    員許榮身臉部推打(卷內無證據證明成傷），以此方式對依
    法執行勤務之許榮身施強暴，警方隨即以現行犯逮捕陳建宇
    。
二、案經雲林縣警察局虎尾分局報告臺灣雲林地方檢察署(下稱
    雲林地檢署)檢察官偵查起訴。　　
    理  由
一、本判決下述所引用被告陳建宇以外之人於審判外之陳述，檢
    察官及被告於本院審理時對於該等證據能力均不爭執（本院
    卷第78頁、第162頁），且迄於言詞辯論終結前亦未聲明異
    議，本院審酌上開證據資料作成時之情況，尚無違法不當及
    證明力明顯過低之瑕疵，而認為以之作為證據應屬適當，依
    刑事訴訟法第159條之5規定，均有證據能力。
二、認定犯罪事實所憑之證據及理由
　　上開犯罪事實，業據被告於本院審理時坦承不諱(本院卷第1
    61頁、第162頁、第165頁)，並有雲林縣警察局虎尾分局搜
    索扣押筆錄暨扣押物品目錄表1份、自願受搜索同意書1份、
    警員110年3月7日職務報告1份、行車紀錄器畫面擷圖12紙、
    扣案物照片4紙、雲林地檢署之手機錄影畫面勘驗紀錄1份、
    本院勘驗筆錄1份在卷可稽（警卷第6頁至第8頁、第10頁至
    第15頁正反面、偵卷第43頁、第45頁、本院卷第75頁至第77
    頁)，足認被告之自白與事實相符，可信為真實。本案事證
    明確，被告犯行堪以認定，應依法論科。
三、論罪科刑之理由
  ㈠警察人員使用防護型應勤裝備注意要點第2點規定：「本要點
    所稱防護型應勤裝備，指以辣椒精、胡椒及芥末等非瓦斯化
    學成分製造之防護型噴霧器及其他防護型應勤裝備。」第3
    點規定：「警察人員依法執行職務遭受強暴、脅迫、抗拒或
    其他事實需要，認為以使用防護型噴霧器制止為適當時，即
    得使用。使用防護型噴霧器應先口頭警告相對人，仍不聽從
    時，即得使用。但情況急迫時，不在此限。」綜合上開法規
    ，可知法律授權警察於依法執行職務遭抗拒時，在符合比例
    原則之必要範圍內，可使用屬於防護型裝備機具之辣椒水。
    查本案被告經警方攔檢，以上述方式拒絕配合，警方遇此抗
    拒，先以口頭警告被告後始對被告噴灑辣椒水等情，有前開
    警詢筆錄、警員110年3月7日職務報告各1份在卷可參。足認
    員警使用辣椒水係屬依法令所為之必要管束行為，乃依法執
    行公務。是核被告所為，係犯刑法第135條第1項之妨害公務
    執行罪。
  ㈡被告前因①違反毒品危害防制條例等案件，經本院分別判決確
    定後，由本院以103年度聲字第439號裁定定應執行有期徒刑
    2年10月確定；②違反毒品危害防制條例案件，經臺灣彰化地
    方法院以103年度訴字第442號判決判處有期徒刑1年確定。
    前開①②案件經接續執行，於106年2月22日縮短刑期假釋出監
    ，於106年10月8日假釋期滿未經撤銷，以已執行論等情，有
    臺灣高等法院被告前案紀錄表1份在卷可查(本院卷第139頁
    至第155頁)。被告於有期徒刑執行完畢後5年內故意再犯本
    案有期徒刑以上之罪，為累犯，其顯然未因前案徒刑執行完
    畢有所警惕，對刑罰之反應力薄弱，並無應量處最低法定刑
    否則有違罪刑相當原則，亦無法適用刑法第59條酌量減輕其
    刑規定之情形，參酌司法院釋字第775號解釋意旨，爰依刑
    法第47條第1項之規定加重其刑。
　㈢爰審酌被告經警方攔檢，不但抗拒配合調查，更恣意對依法
    執行公務之警員施以強暴，妨害公務之執行，嚴重影響社會
    秩序及國家公權力之執行，所為實值非難。另考量其終至本
    院審理時坦承犯行，再參以其有販賣毒品、竊盜等前科，有
    前開被告前案紀錄表1份在卷可參，足認其素行非佳，與其
    自陳國中肄業，先前在六輕從事圍籬工作，日薪新臺幣1,85
    0元，育有1名子女等一切情狀（本院卷第165頁、第166頁）
    ，量處如主文所示之刑，並諭知易科罰金之折算標準。
據上論斷，應依刑事訴訟法第299條第1項前段，刑法第135條第1
項、第47條第1項、第41條第1項前段，判決如主文。
本案經檢察官李文潔提起公訴；檢察官蔡少勳、黃立夫到庭執行
職務。
中    華    民    國    110   年    9    月     28    日
                  刑事第二庭  法  官   黃麗竹 
以上正本證明與原本無異。                            　
如不服本判決應於收受判決後20日內向本院提出上訴書狀，並應
敘述具體理由；其未敘述上訴理由者，應於上訴期間屆滿後20日
內向本院補提理由書（均須按他造當事人之人數附繕本）「切勿
逕送上級法院」。
                              書記官   黃巧吟
中　　華　　民　　國　　110 　年　　9 　 月　 　28　　日
　
附錄本案論罪科刑法條全文：
中華民國刑法第135條
對於公務員依法執行職務時，施強暴脅迫者，處3年以下有期徒
刑、拘役或9千元以下罰金。
意圖使公務員執行一定之職務或 妨害其依法執行一定之職務或
使
公務員辭職，而施強暴脅迫者，亦同。
犯前2項之罪，因而致公務員於死者，處無期徒刑或7年以上有期
徒刑；致重傷者，處3年以上10年以下有期徒刑。